【裁判字號】    97,交聲,3359
【裁判日期】    980227
【裁判案由】    違反道路交通管理處罰條例聲明異議
【裁判全文】
臺灣臺北地方法院交通事件裁定        97年度交聲字第3359號
原處分機關  臺北市交通事件裁決所
異  議  人
即受處分人  甲○○
上列異議人即受處分人因違反道路交通管理處罰條例案件，對於
臺北市交通事件裁決所中華民國97年12月18日所為之裁決（原處
分案號：北市裁罰字第裁22-AE0000000號）聲明異議，本院裁定
如下：
    主  文
異議駁回。
    理  由
一、按「行車速度，依速限標誌或標線之規定。」道路交通安全
    規則第九十三條第一項前段定有明文。次按汽車駕駛人，行
    車速度，超過規定之最高時速者，處新臺幣（下同）1,200
    元以上2,400 元以下罰鍰，並記違規點數1 點，道路交通管
    理處罰條例第40條第1 項、第63條第1 項第1 款分別規定甚
    明。再按「汽車駕駛人之行為有經以科學儀器取得證據資料
    證明其行為違規，當場不能或不宜攔截製單舉發者，得逕行
    舉發」、「第1 項逕行舉發，應記明車輛牌照號碼、車型等
    可資辨明之資料，以汽車所有人為被通知人製單舉發」，同
    條例第7 條之2 第1 項、第4 項亦分別有所明定。是汽車駕
    駛人如有行車速度超過規定之最高時速未滿20公里以上之違
    規行為經警舉發，並於舉發通知單上所載之應到案日期前到
    案聽候裁決或提出申訴，經主管機關調查後仍認定前揭違規
    行為屬實者，依道路交通管理處罰條例第40條第1 項、第63
    條第1 項第1 款、違反道路交通管理事件統一裁罰基準及處
    理細則（下稱處理細則）第44條第1 項、違反道路交通管理
    事件統一裁罰基準表（下稱基準表）之規定，須對該汽車駕
    駛人（汽車所有人）處以1,600 元之罰鍰，並記違規點數1
    點。
二、本案異議人即受處分人（下稱受處分人）甲○○駕駛車牌號
    碼5D－2175號自用一般小客車（下稱本案車輛）於民國97年
    10月4 日上午8 時31分許，行經臺北市○○○道北向南出口
    ，速度達每小時61公里，超過該路段每小時50公里之最高速
    限，而為臺北市政府警察局文山第一分局分局交通分隊（下
    稱原舉發單位）設置於該處之科學儀器即雷達測速照相系統
    ，測得超速11公里，並拍照取得證據資料證明其行為違規。
    原舉發單位警員許順生，即依道路交通管理處罰條例第40條
    之規定製單逕行舉發。再由臺北市交通事件裁決所（下稱原
    處分機關），於97年12月18日依道路交通管理處罰條例第40
    條、處理細則第43條第1 項及基準表之規定，裁處受處分人
    罰鍰1,600 元，並依同條例第63條第1 項第1 款（本案裁決
    書漏列第1 項第1 款）規定記違規點數一點。受處分人不服
    ，於裁決當日具狀聲明異議。
三、受處分人聲明異議意旨略以：伊雖有於97年10月24日上午8
    時31分許，駕駛車牌號碼5D－2175號自用小客車行經臺北市
    ○○○道北向南出口之路段，惟並無超速行駛之行為，且該
    處所設置之測速照相儀器設備，是否經檢驗合格，有無定期
    檢驗及維修保養，亦有疑義，且雷達測速亦有誤查，是請求
    撤銷原處分云云。
四、經查：
  (一)本案受處分人於前揭時間駕駛本案車輛，行經限速標誌每小
    時50公里之臺北市○○○道北向南出口時，車速達每小時61
    公里，超過規定之最高時速11公里等情，有原舉發單位所提
    舉發照片一張附卷足憑（見本院卷第8 頁），觀之該採證照
    片上清晰可見違規自小客車之車號為「5D—2175」，且明確
    標示「389懷恩隧道出口北向南（拍攝地點）」、「08.10.0
    4（拍攝日期）」、「08：31：15（拍攝時間）」、「SP-LI
    M050km/h（該地速限）」、「SPEED061km/h（測得速限）」
    等數據，堪認受處分人確有上開超速行駛之違規行為甚明。
  (二)又本案24.125 GHz（K-Band）照相式雷達測速儀（主機器號
    ：804-309/60007、天線器號：590-100/0120） 業經經濟部
    標準檢驗局於97年7 月15日檢驗合格，其有效期限至98年7
    月31日，有經濟部標準檢驗局97年7 月16日雷達測速儀檢定
    合格證書1 張附卷可憑（見本院卷第9 頁），且該雷達測速
    器均於年度檢驗時，由廠商收回維護送驗，並於取得雷達測
    速儀器檢定合格證書後送回，平時如有發現故障，即立刻通
    知廠商進行維修，而該雷達測速儀自95年7 月4 日迄今，僅
    曾於97年4 月18日有因閃光燈不亮而送修之紀錄等情，亦有
    臺北市政府警察局文山第一分局98年1 月17日北市警文一分
    交字第09830055100 號函暨檢附之兩合國際有限公司97年4
    月18日維保紀錄單一份存卷可考（見本院卷第23頁、第25頁
    ）。再佐以本案舉發當日，遭上開同一部儀器所拍攝舉發之
    其他13件違規人，除第AE0000000 號交通違規案於97年12月
    31日提出聲明異議，並經本院以98年度聲字第140 號裁定異
    議駁回外，其餘12件違規案均無以舉發有誤提出異議等情，
    有臺北市交通事件裁決所98年2 月16日北市裁申字第098313
    62900 號函暨所檢附之違規查詢報表4 紙、交通部公路總局
    新竹區監理所中壢監理站98年2 月23日竹監壢字第09800034
    97號函、交通部公路總局臺北區監理所宜蘭監理站98年2 月
    24日北監宜四字第0986001294號函及本院公務電話紀錄各一
    份在卷可稽（見本院卷第28頁至第35頁），足以排除系爭雷
    達測速儀儀器不準或失靈之虞。況且，交通員警掣單舉發違
    反道路交通管理處罰條例所列之違規事實，本質上為行政處
    分，係公務員基於職務上權力，依法就特定之具體事件所為
    具公法上效果之單方行政行為，基於公務員為公法上行為具
    有公信力之原則，該行政行為當可被推定為真正，其據以依
    法處分之事實認定亦為正確無誤，此公信原則，乃立法者賦
    予行政機關制定違反道路交通事件統一裁罰標準及處理細則
    ，使執勤警員得當機處分，以維護交通秩序、安全之行政目
    的。本案雷達測速儀之精確性業經檢驗合格，且並無不準或
    失靈之情，已如前述，是受處分人既未提出堅強之證據，僅
    以主觀認知空言質疑雷達測速儀之正確性云云，自非可採，
    從而，本案事證明確，受處分人之上開違規行為堪以認定，
    應依法裁罰。
五、綜上所述，受處分人確有於前述時間駕駛本案車輛行駛於上
    開路段，而有行車速度超過規定之最高時速未滿二十公里之
    違規行為，從而，原處分機關依道路交通管理處罰條例第40
    條、處理細則第43條第1 項及基準表之規定，裁處受處分人
    罰鍰1,600 元，並依同條例第63條第1 項第1 款（本案裁決
    書漏列第1 項第1 款）規定記違規點數一點，核屬無誤。本
    案聲明異議為無理由，應予駁回。
據上論斷，應依道路交通案件處理辦法第19條，裁定如主文。
中    華    民    國    98    年     2    月    27    日
                  交通法庭    法  官  謝昀璉
上正本證明與原本無異。
如不服本裁定，應於裁定送達後5 日內向本院提出抗告狀。
                              書記官  鄭雅文
中    華    民    國    98    年    3     月    4     日


司法院資訊處製作；財團法人民間司法改革基金會備份。
